臺灣苗栗地方法院刑事判決
111年度訴字第143號
公  訴  人  臺灣苗栗地方檢察署檢察官
被      告  黃哲瑋





上列被告因加重詐欺等案件，經檢察官提起公訴（111年度偵字
第527號、110年度偵字第5915號、第6855號、第7696號）及移送
併辦（臺灣士林地方檢察署111年度少連偵字第45號），被告於
準備程序中就被訴事實為有罪之陳述，經本院告以簡式審判之旨
並聽取當事人意見後，裁定改行簡式審判程序，判決如下：
    主    文
甲○○犯如附表一「罪名及宣告刑」欄所示之各罪，各處如附表一
「罪名及宣告刑」欄所示之刑。應執行有期徒刑貳年伍月。
未扣案之犯罪所得新臺幣壹萬元沒收，於全部或一部不能沒收或
不宜執行沒收時，追徵其價額。
    犯罪事實
甲○○（涉犯參與犯罪組織罪部分，另經臺灣彰化地方檢察署以11
0年度偵字第9953號等提起公訴，非本件審理範圍）經盧明俊（
涉犯參與犯罪組織及加重詐欺犯行部分，非本件審理範圍）介紹
，而與盧明俊及真實姓名不詳、綽號「順」之詐騙集團成員（無
證據證明有未滿18歲之人），共同意圖為自己不法所有而基於3
人以上犯詐欺取財、隱匿詐騙所得去向之洗錢犯意聯絡，由該集
團成員於附表一所示「詐騙時間」，以附表一所示「詐騙方式」
詐騙附表一所示「被害人」，致附表一所示「被害人」陷於錯誤
，而於附表一所示「交付時間」，將附表一所示「交付金額」交
付至附表一所示「收款帳戶」（下稱本案帳戶）內，繼由甲○○依
指示於附表二所示「提領時間」、「提領地點」提領本案帳戶內
如附表二所示「提領金額」後交付予該集團成員，藉以製造金流
斷點，而隱匿上開詐欺犯罪所得之去向。嗣附表一所示「被害人
」察覺有異，始報警查獲上情。
　　理    由
壹、證據能力之說明
一、本案被告甲○○所犯係死刑、無期徒刑或最輕本刑為3年以上
    有期徒刑或高等法院管轄第一審案件以外之罪，其於準備程
    序期日就被訴事實為有罪之陳述，經本院告知簡式審判程序
    之旨，並聽取檢察官及被告之意見後，依刑事訴訟法第273
    條之1第1項規定，裁定進行簡式審判程序，是依刑事訴訟法
    第273條之2規定，本案之證據調查，不受同法第159條第1項
    、第161條之2、第161條之3、第163條之1及第164條至第170
    條規定之限制，合先敘明。
二、本案認定犯罪事實所憑之非供述證據，均無違反法定程序而
    取得之情形，依刑事訴訟法第158條之4反面規定，自得作為
    本案證據使用。
貳、認定犯罪事實所憑證據及其理由
    上開犯罪事實，業據被告於本院準備程序、審理時均坦承不
    諱（見本院卷第151、372至373、382、390頁），核與附表
    一所示「被害人」之證述相符（見附表一「認定犯罪事實所
    憑之證據資料」所示頁數），並有附表一「認定犯罪事實所
    憑之證據資料」所示證據在卷可稽，足認被告之任意性自白
    核與犯罪事實相符，堪以採信。從而，本案事證明確，被告
    犯行洵堪認定，應予依法論科。
參、論罪科刑 
一、按共同實行犯罪行為之人，在合同意思範圍以內，各自分擔
    犯罪行為之一部，相互利用他人之行為，以達其犯罪之目的
    者，即應對於全部所發生之結果，共同負責，不問犯罪動機
    起於何人，亦不必每一階段犯行，均經參與。又關於犯意聯
    絡，不限於事前有所協議，其於行為當時，基於相互之認識
    ，以共同犯罪之意思參與者，亦無礙於共同正犯之成立。且
    數共同正犯之間，原不以直接發生犯意聯絡者為限，即有間
    接之聯絡者，亦包括在內（最高法院98年度台上字第4384號
    、98年度台上字第713號判決意旨）。被告雖未親自參與詐
    騙附表一所示「被害人」之行為，惟被告所屬詐騙集團對附
    表一所示「被害人」施以詐術，被告則實際分擔提領、轉交
    款項之構成要件行為，各該參與部分既各為詐騙集團犯罪歷
    程不可或缺之重要環節，顯見被告有以自己犯罪之意思與所
    屬詐騙集團成員間，有犯意聯絡與行為分擔甚明，縱令被告
    並未與其他負責詐騙被害人成員謀面或直接聯繫，亦無礙被
    告有共同參與犯罪之認定。又依現存卷證資料及被告所為自
    白內容，可知本案詐欺集團成員除被告之外，至少尚有共犯
    盧明俊，及經盧明俊介紹而與被告聯絡之真實姓名年籍不詳
    之詐騙集團成員，可見本案犯詐欺犯行之人有3人以上。是
    核被告所為，均係犯刑法第339條之4第1項第2款之三人以上
    共同犯詐欺取財罪、洗錢防制法第14條第1項之洗錢罪。
二、被告與盧明俊及所屬詐騙集團成員間，有犯意聯絡及行為分
    擔，為共同正犯。而被告及集團成員係於密接之時間內，由
    集團成員以同一詐騙事由，對附表一各編號所示「被害人」
    施行詐術，其中附表一編號1至2、4、6、7、11至12、14至1
    6、18、20、22所示「被害人」因而多次交付款項至本案帳
    戶，及被告雖於附表一所示「被害人」交付款項至本案帳戶
    後有多次提款之行為，然同一被害人各次交付款項及被告各
    次提領之行為，獨立性均極為薄弱，依一般社會健全觀念，
    在時間差距上，難以強行分開，在刑法評價上，就同一被害
    人所為之詐騙、提領行為，以視為數個舉動之接續施行，包
    括評價為法律上一行為，屬接續犯，方較合理；而被告就同
    一被害人所為之犯行同時觸犯上開2罪名，依刑法第55條規
    定，各從一重之刑法第339條之4第1項第2款之三人以上共同
    犯詐欺取財罪處斷。至臺灣士林地方法院檢察署檢察官就附
    表一編號1至14「被害人」所交付之款項，及被告於附表二
    編號1至17所提領之款項，而以該署111年度少連偵字第45號
    移送本院併辦乙節部分，與檢察官已提起公訴之部分，為同
    一事實，本院自得併予審理。另被告所犯上開22罪（22位被
    害人），犯意各別，行為互殊，應分論併罰。
三、按想像競合犯侵害數法益者皆成立犯罪，論罪時必須輕、重
    罪併舉論述，同時宣告所犯各罪名，包括各罪有無加重、減
    免其刑之情形，亦應說明論列，量刑時併衡酌輕罪部分量刑
    事由，評價始為充足，然後依刑法第55條前段規定「從一重
    處斷」，非謂對於其餘各罪可置而不論。因此，法院決定處
    斷刑時，雖以其中最重罪名之法定刑，做為裁量之準據，惟
    於裁量其輕重時，仍應將輕罪合併評價在內（最高法院108
    年度台上字第4405號判決意旨）。本案被告犯後坦承犯行，
    就其所犯洗錢罪部分，依洗錢防制法第16條第2項應減輕其
    刑，雖因適用想像競合犯之規定，從一重以刑法第339條之4
    第1項第2款之三人以上共同犯詐欺取財罪論處，然就被告有
    上開想像競合輕罪得減刑部分，本院將於依照刑法第57條量
    刑時併予審酌。
四、爰審酌被告正值年輕力壯之際，且其四肢健全，有工作能力
    ，竟不循正當途徑獲取財物，率爾參與本案犯行，無視於政
    府一再宣誓掃蕩詐騙犯罪之決心，足見其欠缺尊重他人財產
    權利之觀念，價值觀念顯有偏差，不僅助長詐騙歪風，進而
    導致社會間人際信任瓦解，社會成員彼此情感疏離，所為實
    應嚴予非難，且造成附表一所示「被害人」之財產損失，並
    使所屬詐騙集團核心成員得以隱匿其真實身分，減少遭查獲
    之風險，所為實應非難；兼衡其素行、犯後終能坦承犯行，
    惟未能與附表一所示「被害人」達成和解賠償損害之態度，
    併斟酌其犯罪時之年齡、動機、目的、手段、共同犯罪之參
    與程度（擔任車手）、參與犯罪期間與犯罪地區、本案被害
    人數、金額等侵害程度，及其所獲利益（詳後述），暨其於
    本院審理中自陳高中肄業、之前從事廚房工作，月收入約新
    臺幣（下同）3萬元、已婚，有2個未成年子女，無房貸、車
    貸、信貸等家庭經濟狀況（見本院卷第392頁），並參酌附
    表一所示「被害人」之意見（見本院卷第329至339、345至3
    51、394頁）等一切情狀，就其所犯各罪，分別量處如附表
    一「罪名及宣告刑」欄所示之刑。另參酌其各次犯行類型、
    次數、時空間隔、侵害法益之異同及侵害程度、各該法益間
    之獨立程度、非難重複性及回復社會秩序之需求性等因素，
    定其應執行刑如主文所示。
肆、沒收
一、查被告擔任車手提領款項，並自盧明俊處獲得1萬元之報酬
    乙節，業據被告自陳明確（見本院卷第152頁），此部分並
    未扣案，依刑法第38條之1第1項、第3項規定，應予沒收，
    於全部或一部不能沒收或不宜執行沒收時，追徵其價額。
二、被告持用之本案帳戶提款卡，雖用以作為本案詐欺取財、洗
    錢所用，惟該等帳戶已被列為警示戶，無法再供交易使用，
    且提款卡本身價值甚低，復未扣案，尚無沒收之實益，故宣
    告沒收並不具刑法上之重要性，爰依刑法第38條之2第2項規
    定，不予宣告沒收。
三、按共同正犯犯罪所得之沒收或追徵，應就各人所分得之數為
    之。上揭所謂各人「所分得」之數，係指各人「對犯罪所得
    有事實上之處分權限」而言。倘共同正犯各成員內部間，對
    於不法利得分配明確時，應依各人「實際」分配所得，予以
    宣告沒收。若共同正犯成員對不法所得並無處分權限，與其
    他成員亦無事實上共同處分權限者，自不予諭知沒收（最高
    法院109年度台上字第4494號判決意旨）；再按犯第14條之
    罪，其所移轉、變更、掩飾、隱匿、收受、取得、持有、使
    用之財物或財產上利益，沒收之。洗錢防制法第18條第1項
    前段固有明文。該規定僅在將非屬於犯罪行為所得之洗錢行
    為標的納入沒收之範圍，而不在沒收已非屬於犯罪行為人所
    得支配之洗錢行為標的。查被告自陳於本案犯行中所提領之
    款項，均已上繳所屬詐騙集團成員，此情核與通常詐騙集團
    車手提領贓款後，僅於收款當日暫時保管，旋將各筆金額結
    算交付詐騙集團上游之常情相符，難認被告對於所提領之詐
    騙款項有事實上處分權，復無其他事證足認被告對該等款項
    有事實上處分權，爰依上開說明，就其所提領之詐騙款項部
    分，不予宣告沒收。
據上論斷，依刑事訴訟法第273條之1第1項、第299條第1項前段
，判決如主文。
本案經檢察官呂宜臻提起公訴、吳宇青移送併辦，檢察官吳宛真
到庭執行職務。
中　　華　　民　　國　　111 　年　　11　　月　　16　　日
                  刑事第一庭  法  官  顏碩瑋　　
以上正本證明與原本無異。　　　　　　　　　　　　　　　　如不服本判決應於收受判決後20日內向本院提出上訴書狀，並應敘述具體理由。其未敘述上訴理由者，應於上訴期間屆滿後20日內向本院補提理由書(均須按他造當事人之人數附繕本)「切勿逕送上級法院」。告訴人或被害人如對本判決不服者，應具備理由請求檢察官上訴，其上訴期間之計算係以檢察官收受判決正本之日期為準。　　　　　　　　　　　　　　　
　　　　　　            　　　書記官  蔡孟穎
中　　華　　民　　國　　111 　年　　11　　月　　16　　日
中華民國刑法第339條之4
犯第 339 條詐欺罪而有下列情形之一者，處 1 年以上 7 年以
下有期徒刑，得併科 1 百萬元以下罰金：
一、冒用政府機關或公務員名義犯之。
二、三人以上共同犯之。
三、以廣播電視、電子通訊、網際網路或其他媒體等傳播工具，
    對公眾散布而犯之。
前項之未遂犯罰之。
洗錢防制法第14條
有第二條各款所列洗錢行為者，處 7 年以下有期徒刑，併科新
臺幣 5 百萬元以下罰金。
前項之未遂犯罰之。
前二項情形，不得科以超過其特定犯罪所定最重本刑之刑。